臺灣臺中地方法院刑事判決　　　　　　　　　　　　　九十一年度訴字第三三七號
　　公　訴　人　台灣台中地方法院檢察署檢察官
　　被　　　告　甲○○
　　指定辯護人　本院公設辯護人梁乃莉
右列被告因準強盜案件，經檢察官提起公訴（九十年度偵字第二一五六五號），本院
判決如左：
    主  文
甲○○意圖為自己不法之所有，而侵占遺失物，處罰金貳仟元，如易服勞役，以參佰
元折算壹日；又竊盜，累犯，處有期徒刑拾月。
    事  實
一、甲○○於民國八十六年間，曾因違反麻醉藥品管理條例罪、竊盜罪、偽造文書罪
    ，經台灣高等法院及台灣台北地方法院分別判處有期徒刑三月、八月、四月，應
    執行有期徒刑一年一月確定，並於八十七年八月十九日執行完畢。猶不知悔改，
    復於九十年十月十九或二十日，在台北市青年公園內，見己○於九十年十月十九
    日遺失之身分證一枚，竟意圖為自己不之所有，而將之拾取予以侵占入己，數日
    後，再送給友人乙○○使用。其另意圖為自己不法之所有，於九十年十一月三十
    日二十時許，在台中市○○區○○路春社東巷二弄三號新烘爐茶古餐廳之停車場
    內，徒手竊取丁○○所有停於該處車牌３Ｑ－９９４８號休旅車前方之車頭標誌
    一個，得手後，又以不詳之方式，接續竊取壬○○所有置於停在同處所丙○○所
    駕駛車牌Ｂ７－５４２５號自小客車內之皮包一個，得手後，放在其所駕駛停於
    同處所車牌ＥＷ－６８７６號之自小客車內。未幾，即為丙○○發覺皮包失竊，
    而報警於當日二十一時二十五分許，在台中縣烏日鄉○○路南村里活動中心旁查
    獲。
二、案經台中縣警察局烏日分局報請台灣台中地方法院檢察署檢察官偵查起訴。
    理  由
一、訊據被告甲○○，固坦承拾獲己○身分證及竊取３Ｑ－９９４８號休旅車車頭標
    誌之事實，惟否認有侵占該身分證及竊取壬○○皮包之行為，辯稱：伊拾得身分
    證後，因不識字，乃交請乙○○寄給失主，伊不知乙○○竟據以使用云云。經查
    ，(一)被告於警、偵訊中均稱伊將身分證送給乙○○，均未提及係請乙○○寄給失
    主，此有各該筆錄在卷可佐（參偵卷第十九頁背面、第六三頁），又乙○○在本
    院稱：「身分證是我主動跟甲○○要的，他來我家玩，有拿出來讓我看到，我說
    那不是你的，你拿它幹什麼，我就跟他要」，被告當庭聽後，亦表示對乙○○所
    言無意見（參本院九十一年二月二十一日訊問筆錄），足徵被告並未叫乙○○將
    身分證寄給失主，其將該身分證據為己有之意已甚明確，此外，復有己○申請補
    發身分證之申請書一份在卷可佐。(二)被告坦承竊取車頭標誌之供述，核與被害人
    丁○○之指訴相符，並有領回該標誌之收據一紙在卷可考（參偵卷第五三頁）。
    (三)丙○○發覺皮包失竊後，曾要求被告打開伊所駕駛之車子以便檢查，而被告不
    僅不肯，還快速駕車離去，於行經台中縣烏日鄉○○路五九五號前，將該皮包丟
    出車外，該皮包嗣經路人辛○○○於當日二十一時四十分許拾獲送警之事實，業
    據丙○○、壬○○在本院陳稱：「我們與朋友在新烘爐茶古餐廳聚餐，甲○○當
    天在停車場出入多次，我就開始注意他，看他第二次從餐廳下去的時候，放皮包
    的車門已經打開了，且他站在該車子旁邊，我看到他在看我，所以他走回餐廳，
    我走到停車場看時，皮包已經不見了，我就問跟甲○○在一起那個女生，我東西
    不見了知不知道是誰去動車子，她說不知道，我說在場只有她及甲○○，請她打
    開車門讓我看一下，她就說要等甲○○下來才決定，該女生打電話給甲○○時，
    我也同時喊我朋友下來看他們的車，甲○○下來我跟他說車子讓我看一下，他就
    猶豫一下，上車發動引擎倒車追撞在場的人」，當日原在被告車內休息之證人戊○○於警訊中稱：「我在甲○○的車內休息了一陣子之後，我發現車外有人大聲
    在講話，我就起來看看是怎麼回是，當時有一位男子過來問我，有沒有看到有人
    到那部車子（指丙○○的車子）內拿東西，我就回答說我在車內睡覺，沒有注意
    ，過一陣子那位男子又過來問我並要求我打開車子讓他們看看，我表示車子不是
    我的，我需要叫車主來開車們，我就電話聯絡甲○○，甲○○下來後，就和那些
    人發生口角，甲○○就發車子後退，在路上甲○○丟出一個皮包」（參偵卷第二
    二頁背面），辛○○○於警訊及本院調查中稱：「我於九十年十一月三十日二十
    一時四十分許，在台中縣烏日鄉○○路五九五號前拾獲一個黑色皮包，我立刻原
    封不動送到烏日分局處理，結果剛好所有人壬○○正在烏日分局，經其指認，我
    才知道那皮包是壬○○被搶的東西」（參偵卷第三五頁背面、本院九十一年四月
    二十三日訊問筆錄），被告稱：「戊○○打電話給我說有人要搜我的車，我就過
    去，我問丙○○等人有無證件，他們說沒有，我不理他，打算要開車走時，他們
    就砸我車」（參本院九十一年三月十二日訊問筆錄）、「那天我和乙○○開車在
    半路上，他朋友打電話找他吃飯，我們才一起到該家餐廳（新烘爐茶古餐廳）吃
    飯，當時在餐廳除了我和乙○○外，還有三男一女（戊○○留在車內）」（參本
    院九十一年六月二十五日審判筆錄）；而按被告當天果未竊取皮包，於丙○○要
    求打開車門檢查時，應會配合以示清白，又其若恐丙○○等人故意找碴心存不軌
    ，依常情當以其行動電話報警處理或通知尚在餐廳內用餐之乙○○等人到場才是
    ，豈有留下尚在用餐之乙○○等人，獨自駕車（內搭載原留在車內休息之戊○○
    ）離去之理，再被告所竊取之車頭標誌，係在其車內之行李箱中為警發現（其因
    此而承認該部分之竊行），是其亦將所竊得之皮包放在車內，乃甚有可能之事，
    另該皮包被棄置之地點與被告駕車逃離後遭捕獲之處所，同在烏日鄉，是可信該
    皮包確係被告所竊，於被告逃離途中遭被告丟棄無訛，戊○○在本院雖改稱：「
    當時嚇死了，沒看清楚被告有無丟皮包」，應係事後迴護之詞，不可採信，此外
    ，並有壬○○領回該皮包之收據一紙存卷可證（參偵卷第五二頁）。本件事證明
    確，被告以上犯行均堪認定。
二、核被告所為，係犯刑法第三百三十七條侵占遺失物罪、第三百二十條第一項之竊
    盜罪，其二次竊行係接續為之，屬單純一罪，惟因同時侵害丁○○、壬○○兩人
    之財產法益，應屬想像競合犯。又公訴人認被告竊取皮包時，係以可供兇器使用
    之開鎖工具撬開Ｂ７－５４２５號車之左前車門，於被發覺後，為脫免逮捕，乃
    以強暴方式倒車衝撞壬○○、庚○○，致壬○○左手扭傷，庚○○右手掌受傷，
    所為係犯刑法三百三十條之加重準強盜罪；惟此部分質之被告甲○○，其矢口否
    認有竊取皮包之行為（詳前述），辯稱：當時係因丙○○等人要搜伊車子，並以
    軍用手電筒砸伊車子，伊才慌而駕車離去，伊並未故意衝撞他們等語；經查，
    被告是否有用工具撬開車門？並無任何證據可資證明，該工具是什麼？是否具有
    危險性可供兇器使用？亦不得而知，雖然警察在被告所駕駛之車內查扣工具一包
    ，然被告自始均稱，伊係吊車司機，該些工具係伊放在車內工作上使用的，本院
    忖諸每部車一般都會置放簡易之修理工具，是以被告車中置有工具袋，與常情並
    無違背，非能因此揣測被告攜帶該工具係準備做案，或以該些工具撬開本件車門
    ，丙○○稱：「當時那女生打電話給甲○○時，我也同時喊我的朋友下來看他
    們的車子，所以他們幾乎跟甲○○一起下來，那條是死路，當時只能倒車才能開
    出去，被告就倒車一路撞出去，路很窄約容一輛車子，我們都站在車子附近，他
    倒車需要爬坡，他開車撞我們之後，我們撿拾旁邊的東西砸他的車，他開車走我
    們也就報警，我和另一位在場的朋友開一輛車去追，他開很快一直閃躲」、壬○○稱：「那條路只能倒車，很難迴車，我的腳及手有被他撞到，我們有就地撿拾
    東西砸他車子」、庚○○稱：「我同事東西被偷，我正要去開車，被告正在倒車
    ，我想開車走（我車子在停車場外）我下車想要阻擋他，他就開車撞到我的右手
    掌，他是一路倒車出去，那個地方沒有辦法迴車」（以上均參本院九十一年三月
    十二日訊問筆錄），顯見當時依地形被告僅能以倒車之方式將車駛離現場，且丙○○等人確有砸壞被告的車子，此亦有被告所提出其車子被毀壞之照片十七張在
    卷可佐（置於本院證物袋內），而按被告竊取皮包已經心虛，又見丙○○等人多
    勢眾，且砸伊車子，伊必驚慌失措想要逃離現場，惟當時通路狹窄只能倒車出去
    ，被告一意逃離不慎碰撞在場之人，乃可理解之事，況被告果欲以強暴方式脫免
    逮捕，於丙○○駕車追捕伊時，伊理應再次有所行動，怎會僅是〈開很快一直閃
    躲〉，故可斷當時係因無其他出路，被告方不顧一切往後倒車，非故意衝撞在場
    之人，被告所辯應可採信，其行為與準強盜罪之成立要件，尚有未合，故起訴法
    條，應予變更。再被告所犯二罪，係犯意各別，行為互異，應予分論併罰；另被
    告於八十六年間，曾因違反麻醉藥品管理條例罪、竊盜罪、偽造文書罪，經台灣
    高等法院及台灣台北地方法院分別判處有期徒刑三月、八月、四月，應執行有期
    徒刑一年一月確定，並於八十七年八月十九日執行完畢，此有台灣高等法院被告
    全國前案紀錄表在卷可按，其受有期徒刑之執行完畢後，五年以內再犯本件最重
    本刑為有期徒刑以上之竊盜罪，依刑法第四十七條規定，就所犯竊盜罪部分，應
    加重其刑。爰審酌被告素行不良、犯後尚無悔意、對社會治安影響非微等一切情
    狀，分別量處如主文所示之刑，罰金部分，並諭知易服勞役之折算標準。
據上論斷，應依刑事訴訟法第二百九十九條第一項前段、第三百條，刑法第三百二十
條第一項、第三百三十七條、第五十五條、第四十七條、第四十二條第二項，罰金罰
鍰提高標準條例第一條前段、第二條，判決如主文。
中      華      民      國    九十一    年      七      月      十      日
                                        法  官 李秋娟
右正本證明與原本無異。
如不服本判決，應於判決送達後十日內向本院提出上訴狀，上訴於臺灣高等法院臺中
分院( 須附繕本 )。
                                        書記官
中      華      民      國    九十一    年      七      月      十      日
附錄論罪科刑法條
刑法第三百二十條
意圖為自己或第三人不法之所有，而竊取他人之動產者，為竊盜罪，處五年以下有期
徒刑、拘役或五百元以下罰金。
刑法第三百三十七條
意圖為自己或第三人不法之所有，而侵占遺失物、漂流物或其他離本人所持有之物者
，處五百元以下罰金。
